最高法院民事裁定                              八十六年度台上字第二二六一號
    上  訴  人  甲 ○ ○
                乙○○○
                洪 順 利
    被 上 訴人  丙 ○ ○
右當事人間請求侵權行為損害賠償事件，上訴人對於中華民國八十五年十一月四日台
灣高等法院高雄分院第二審判決（八十五年度上字第三五二號），提起上訴，本院裁
定如左：
    主  文
上訴駁回。
第三審訴訟費用由上訴人負擔。
    理  由
按對於第二審判決上訴，非以其違背法令為理由，不得為之。民事訴訟法第四百六十
七條定有明文。依同法第四百六十八條規定，判決不適用法規或適用不當者，為違背
法令。而判決有同法第四百六十九條所列各款情形之一者，為當然違背法令。是當事
人提起上訴，如依民事訴訟法第四百六十八條規定，以第二審判決有不適用法規或適
用法規不當為理由時，其上訴狀或理由書應有具體之指摘，並揭示該法規之條項或其
內容。若係成文法以外之法則，應揭示該法則之旨趣。倘為司法院解釋、或本院之判
例，則應揭示該判解之字號或其內容。如以民事訴訟法第四百六十九條所列各款情形
為理由時，其上訴狀或理由書，應揭示合於該條款之事實。上訴狀或理由書如未依此
項方法表明，或其所表明者，顯與上開法條規定之情形不相合時，即難認為已對第二
審判決之違背法令有具體之指摘，其上訴自難認為合法。本件上訴人對第二審判決提
起上訴，雖以該判決違背法令為由，惟核其上訴理由狀所載內容，係就原審取捨證據
、認定事實之職權行使指摘其為不當，而未具體表明合於不適用法規、適用法規不當
、或民事訴訟法第四百六十九條所列各款之情形，難認對該判決之如何違背法令已有
具體之指摘。依首揭說明，應認其上訴為不合法。又對第二審法院關於假執行之裁判
不得聲明不服，民事訴訟法第四百五十八條定有明文。本件上訴人就原判決關於假執
行部分，提起上訴，亦非合法，應併予駁回。至上訴人於上訴本院後始主張依民事訴
訟法第五百三十一條規定：「假扣押因自始不易而撤銷，或因第五百二十九條第二項
及第五百三十條第三項之規定而撤銷者，債權人應賠償債務人因假扣押或供擔保所受
之損害」，且本條文中債權人所負損害賠償責任，乃本於假扣押裁定之法定事由，而
債務人賠償請求權之成立，並不以債權人之故意或過失為要件，本件被上訴人應依該
條文之規定對上訴人負損害賠償責任，且不以故意或過失為要件云云，核屬新攻擊方
法。依民事訴訟法第四百七十六條第一項規定本院不得予以斟酌，且違反當事人不得
利用第三審程序為訴之追加之認定（本院七十三年台上字第一九○三號判例參照）。
從而本件上訴自不得謂已合法表明其上訴理由，顯難認為合法。另本件上訴人甲○○
於原審追加（擴張）請求新台幣四十萬元之損害賠償，原審認無理由應予駁回，而未
於主文諭知追加（擴張）之訴駁回，顯屬遺漏，應由原審裁定更正，併此明。
據上論結，本件上訴為不合法。依民事訴訟法第四百八十一條、第四百四十四條第一
項、第九十五條、第七十八條，裁定如主文。
中      華      民      國    八十六    年      七      月      十一    日
                              最高法院民事第二庭
                                  審判長法官  曾  桂  香
                                        法官  劉  延  村
                                        法官  徐  璧  湖
                                        法官  劉  福  聲
                                        法官  袁  再  興
      右正本證明與原本無異
                                              書  記  官
中      華      民      國    八十六    年      七      月    二十四    日
